【裁判字號】    88,易,3235
【裁判日期】    900502
【裁判案由】    詐欺
【裁判全文】
臺灣高雄地方法院刑事判決                        八十八年度易字第三二三五號
    公  訴  人  臺灣高雄地方法院檢察署檢察官
    被      告  丁○○
    指定辯護人  甲○
右列被告因詐欺案件，經檢察官提起公訴（八十七年度偵字第二三八七九號），甲○
判決如左：
    主  文
丁○○連續意圖供行使之用，而偽造有價證券，處有期徒刑參年陸月。
發票日八十六年六月二十五日、到期日八十六年九月二十五日，票號0000000
號，面額新台幣三十萬元之本票及發票日八十六年八月九日、到期日八十六年十月十
日，票號0000000號，面額新台幣七十萬元之本票關於偽造之「共同發票人戊○○○」部分均沒收。
    事  實
一、緣丁○○明知於民國八十六年四、五月間，在其所有坐落高雄縣彌陀鄉○○段一
    二一四地號土地興建房屋，所需資金是由其妻戊○○○籌措張羅，嗣丁○○因積
    欠他人債務及與他人投資生意失敗，經濟狀況不佳，亟需金錢週轉，竟基於意圖
    為自己不法所有之概括犯意，先於八十六年六月二十五日，至高雄縣彌陀鄉○○
    村○○○路一號乙○○家中，向乙○○佯稱：因蓋房子需錢週轉，俟房屋興建完
    成後辦理貸款即可償還等語，向乙○○借款新台幣（下同）三十萬元，嗣經乙○○之要求，乃返回家中，基於意圖供行使之用之概括犯意，未經其妻戊○○○之
    同意，擅自以戊○○○為共同發票人，偽造戊○○○之簽名並盜蓋戊○○○之印
    章，簽發發票日八十六年六月二十五日、到期日八十六年九月二十五日，票號0
    000000號，面額三十萬元之本票乙紙交由乙○○作為借款之擔保，致使乙○○不疑有詐而如數借予。嗣於同年八月九日，又向乙○○佯稱：還需錢週轉，
    否則房子無法完成，不能貸款，等房子蓋好後，貸款核准一定還錢等語，並承前
    述意圖供行使之用之概括犯意，於家中偽造戊○○○之簽名及盜蓋戊○○○之印
    章，以之為共同發票人，簽發發票日八十六年八月九日、到期日八十六年十月十
    日，票號0000000號，面額七十萬元之本票乙紙交給乙○○作為借款之擔
    保，致使乙○○陷於錯誤，再借予七十萬元。惟丁○○於本票到期日後，均未為
    清償，且於同年十二月間，以上述興建完成之房屋（門牌高雄縣彌陀鄉○○○路
    西三巷一八號）向高雄縣彌陀鄉漁會抵押借款所貸得之二百二十萬元，亦未用以
    清償上述欠款，乙○○經多次催討未果，始知受騙。
二、案經乙○○訴請臺灣高雄地方法院檢察署檢察官偵查起訴。
    理  由
一、訊據被告丁○○固供認有於右揭時地先後向乙○○借款二次，共計借得一百萬元
    ，並擅自以戊○○○為共同發票人，偽造戊○○○之簽名及盜蓋其印章，簽發前
    述二張本票作為借款之擔保之事實不諱，惟矢口否認有何詐欺犯行，辯稱：伊向
    乙○○借得之款項確實用於興建房屋，俟後是因大陸投資之資金無法取回，遂將
    房屋興建完成後抵押貸款所貸得的款項先用於清償其他債務及支票工程款，伊並
    無不法所有之意圖云云。
二、經查右揭事實，業據告訴人乙○○於偵審中指訴綦詳，並經證人戊○○○證述明
    確，且有本票影本二張附卷可稽，足徵告訴人指述情節並非子虛，而被告就以上
    開言詞向告訴人借款，並偽以戊○○○為共同發票人簽發前開二紙本票之情亦予
    以是認。茲據證人即被告之妻戊○○○於偵訊時及甲○調查中均一再證述：蓋房
    子的錢均由她自己在張羅，並不知道被告向告訴人借錢之事等語（見偵查卷第五
    十頁、甲○八十八年八月十日、九月十日、八十九年一月七日調查筆錄），嗣於
    甲○八十九年三月三月三十一日調查時雖改稱：「起先是我經手，後來無力經手
    時交由丁○○處理」、「我不記得是什麼時候，但是我有要求被告去籌措工程款
    的事」等語，經甲○於九十年四月十八日審理時質之上情時，證人戊○○○又稱
    ：房子蓋到三樓時，有叫被告負責籌措工程款，被告確實有借朋友的票去支付等
    語（見甲○八十九年三月三十一日訊問筆錄、九十年四月十八日審判筆錄），惟
    據被告供稱：「（為何貸款下來沒有還告訴人欠款？）其他週轉及繳票款（票主
    己○○）」之語（見甲○八十九年三月三十一日訊問筆錄）；那都是八十七年農
    曆過年前後的事（指借票付工程款之事）之語（見甲○九十年四月十八日審判筆
    錄），證諸證人丙○○證稱：被告自八十五年間起至八十六年底止，共計投資三
    百萬元，二人合夥在大陸廈門經營花崗石生意之語（見甲○八十九年七月二十一
    日訊問筆錄），可證被告向告訴人借款之時間，距離伊負責工程款之時間，有近
    半年之久，且被告因投資花崗石生意，於八十五、六年間陸續投資三百萬元之多
    ，足徵被告向告訴人所借得之款項，並未用在蓋房子所需工程款之上，至為明確
    。又被告所有上開土地上興建房屋初期是由其妻戊○○○籌措款項支付工程款，
    被告竟於此期間以蓋房子需錢週轉之詞向告訴人借錢，而所借得之款項並未交由
    其妻戊○○○支付工程款，甚且其妻事前並不知道被告向告訴人借錢之事，事後
    以興建完成之建物抵押貸得之款項，被告亦是用作他途，並未償還告訴人欠款，
    足徵被告是以蓋房子需錢週轉為虛詞，向告訴人借錢，其有不法所有之意圖甚明
    。另被告辯稱是因大陸投資資金未能如期取回，始將所貸得之款項先用於清償其
    他票款及債務云云，此情雖經證人丙○○證述屬實，但被告於借款之初，既已允
    諾要以房屋興建完成後所貸得之款項來清償向告訴人所借之欠款，事後卻未如是
    ，而是用於清償其他債務，足見被告於借款之初，經濟狀況欠佳，卻為能如願向
    告訴人借款週轉，而未將其經濟狀況告知，使告訴人有所斟酌，由此益徵被告於
    借款之初顯有詐欺之犯意，足堪認定。被告上開所辯顯係卸責之詞，不足採信，
    被告之犯行堪以認定。
二、核被告所為，係犯刑法第三百三十九條第一項之詐欺取財罪及第二百零一條第一
    項之偽造有價證券罪。被告偽造「戊○○○」之簽名及盜蓋其印章之行為，均為
    偽造有價證券行為之階段行為；另被告偽造有價證券後持以行使，其行使偽造有
    價證券之低度行為應為偽造有價證券之高度行為吸收，均不再論處。被告先後二
    次偽造有價證券、詐欺取財之犯行，時間緊接，手段相同，所犯又係構成要件相
    同之罪名，顯均係基於概括之犯意為之，均應依連續犯之規定，以一罪論，並加
    重其刑。其所犯上開二罪間，有方法及結果之牽連關係，依刑法第五十五條規定
    ，應從重之偽造有價證券罪處斷。公訴人雖未就被告所犯偽造有價證券罪之犯行
    提起公訴，因此部分犯行與起訴部分有牽連犯之裁判上一罪關係，故為起訴效力
    所及，甲○得以一併審判，合此敘明。審酌被告犯罪後一再堅稱確是將所借得之
    款項用於興建房屋之用，不願供出實際用途；其向告訴人詐取一百萬元，金額不
    少，對告訴人所造成之損害非輕，且迄未清償分文等一切情狀，爰量處如主文所
    示之刑。事實欄所載二紙本票有關偽造之「共同發票人戊○○○」部分，均應依
    刑法第二百零五條規定，不問屬於犯人與否，併予宣告沒收。
據上論斷，應依刑事訴訟法第二百九十九條第一項前段，刑法第五十六條、第二百零
一條第一項、第三百三十九條第一項、第五十五條、第二百零五條，罰金罰鍰提高標
準條例第一條前段，判決如主文。
中      華      民      國      九十      年      五      月      二    日
                                          臺灣高雄地方法院刑事第二庭
                                              法  官    黃三友
右正本證明與原本無異。
如不服本判決，應於判決送達後十日內，向甲○提出上訴狀。
                                              書記官    林介欽
中      華      民      國      九十      年      五      月      四    日
附錄本判決論罪之法條：
刑法第三百三十九條第一項
  意圖為自己或他人不法之所有，以詐術使人將本人或第三人之物交付者，處五年以
  下有期徒刑、拘役或科或併科一千元以下罰金。
刑法第二百零一條第一項
  意圖供行使之用，而偽造、變造公債票、公司股票及其他有價證券者，處三年以上
  十年以下有期徒刑，得併科三千元以下罰金。


司法院資訊處製作；財團法人民間司法改革基金會備份。
